【裁判字號】    98,台上,5632
【裁判日期】    980930
【裁判案由】    殺人等罪
【裁判全文】
最高法院刑事判決            九十八年度台上字第五六三二號
上  訴  人  甲○○
            乙○○
上列上訴人等因殺人等罪案件，不服台灣高等法院台中分院中華
民國九十八年六月十六日第二審判決（九十八年度上重訴字第二
五號，起訴案號：台灣台中地方法院檢察署九十六年度偵字第二
八○七五號、九十七年度偵字第七六四八號），提起上訴，本院
判決如下：
    主  文
原判決關於甲○○部分及乙○○殺人、傷害部分均撤銷，發回台
灣高等法院台中分院。
其他上訴駁回。
    理  由
一、撤銷部分：
本件關於上訴人甲○○、乙○○共同傷害及甲○○傷害致人於死
、乙○○殺人部分，原判決以：刑事訴訟法第三百五十條、第三
百六十一條、第三百六十二條、第三百六十七條規定，不服地方
法院之第一審判決而上訴者，須提出上訴書狀，並應敘述具體理
由，為上訴必備之程式；倘已提出上訴理由，但所提非屬具體理
由者，則由第二審法院以上訴不合法律上之程式，判決駁回。而
檢察官、甲○○、乙○○提起第二審上訴意旨所提上訴理由，尚
未可認係具體理由，因而從程序上駁回其等此部分之上訴，俾與
第二審上訴制度旨在請求第二審法院撤銷、變更第一審不當或違
法之判決，以實現個案救濟之立法目的相契合，並節制濫行上訴
，固非無見。惟查第一審判決認定甲○○因感遭陳尚廷瞪眼而受
辱，乃基於傷害之犯意，電話召來乙○○等人洩忿，及乙○○等
人持棍棒前來時，甲○○以肢體暗示，旋乙○○等人即共同尋得
陳尚廷及其同伴及被害人劉瑞敏、何柏翔、陳儷文等人進而對之
實行傷害（甲○○未參與傷害之實行）；嗣因陳儷文被打倒在地
，其餘同伴各自逃開，乙○○即與王書培、周鴻裕（二人均通緝
中）及周鴻裕之友人變更為殺人之犯意，共同以棍棒毆打陳儷文
頭部等部位致其死亡各情，如屬實在。則：(一)、甲○○既未參與
傷害又未隨行，如何預見乙○○等人會突然變更為殺人犯意？第
一審判決並未說明。而乙○○等人突然變更原傷害犯意，其等殺
人行為之介入，是否中斷甲○○所犯傷害致死罪之因果關係？甲
○○是否仍應負傷害致人於死之責？尚有疑義。又乙○○與王書
培、周鴻裕及周鴻裕之友人之間，既係於陳儷文倒地後臨時起意
殺人，倉促中如何為犯意聯絡？第一審判決未盡說明，遽論乙○
○共同殺人，亦有理由不備。(二)、共同正犯係指數正犯間已各有
犯罪之意思，彼此為犯意聯絡、行為分擔而言。倘係一正犯僅以
言語、行動促使原無犯罪意思之他人實行犯罪，而無進而參與犯
罪之實行，似係成立教唆犯，不能逕以共同正犯論擬。第一審判
決事實欄載為：「甲○○因認從旁經過之陳尚廷瞪伊而心生不悅
，遂叫伊一個身材矮矮已成年之男性友人打電話叫周鴻裕（同案
被告目前通緝中）帶人到三壘酒吧助陣，…」，則應電話召喚而
來之乙○○等人，原無犯罪意思，似因甲○○電話召喚始起意犯
罪，且甲○○又未參與（帶同或隨同）實行傷害行為，是否能論
以傷害之共同正犯，仍有研求餘地。(三)、從而，關於本件共同傷
害、傷害致人於死及共同殺人部分，檢察官及甲○○、乙○○對
於第一審判決不服，上訴第二審之上訴意旨既有指摘，即難認非
具體理由。原判決遽以第二審之上訴欠缺具體理由予以駁回，於
法尚有未合，自有撤銷發回之原因。又關於傷害、傷害致人於死
及殺人未遂部分是否屬裁判上一罪或數罪，攸關法律上之適用，
仍有待事實審調查釐清，故一併發回。
二、駁回部分：
按最重本刑為三年以下有期徒刑、拘役或專科罰金之罪之案件，
經第二審判決者，不得上訴於第三審法院；第三審法院認為上訴
有不應准許之情形者，應以判決駁回之，刑事訴訟法第三百七十
六條第一款、第三百九十五條前段定有明文。本件原判決關於乙
○○毀損部分，屬最重本刑為三年以下有期徒刑之罪之案件，經
第二審判決者，不得上訴於第三審法院，揆之前開法條規定，自
應以判決駁回之。
據上論結，應依刑事訴訟法第三百九十五條前段、第三百九十七
條、第四百零一條，判決如主文。
中    華    民    國  九十八  年    九    月   三十   日
                      最高法院刑事第五庭
                          審判長法官  陳  正  庸
                                法官  林  秀  夫
                                法官  宋      祺
                                法官  陳  祐  治
                                法官  林  瑞  斌
      本件正本證明與原本無異
                                      書  記  官
中    華    民    國  九十八  年    十    月    五    日
                                                      Q


司法院資訊處製作；財團法人民間司法改革基金會備份。
